臺灣士林地方法院民事判決　八十九年度訴字第三一四號
　　原　　　告　　三越紡織工業股份有限公司
　　即反訴被告
　　法定代理人　　乙○○
　　法定代理人　　甲○○
　　法定代理人　　丙○○
　　即反訴原告
　　法定代理人　　丁○○
右當事人間給付貨款事件，本院判決如左：
    主    文
被告應於原告給付新台幣壹佰零陸萬肆仟玖佰貳拾伍元時，返還原告胚布（規格
C/T/LYCRA 70/26/4% 86×43/16×16/70　2/1右斜.WIDTH68" 經紗16"CVC 60/40精梳
紗、綿紗16"棉+LYCRA70D  ）貳萬零捌拾肆碼；染色成品布萬貳仟肆佰柒拾貳碼；
上開布料如不能返還時，被告應給付原告新台幣貳佰拾玖萬伍仟捌佰肆拾元。
原告其餘之訴駁回。
訴訟費用由原告負擔二十分之一；餘由被告負擔。參加費用由參加人負擔。
本判決第一項於原告以新台幣捌拾萬元為被告供擔保後，得假執行；被告如於假執行
程序實施前，以新台幣貳佰拾玖萬伍仟捌佰肆拾元為原告供擔保後，得免為假執行
。原告其餘假執行之聲請駁回。
反訴被告應給付反訴原告新台幣壹佰零陸萬肆仟玖佰貳拾伍元，及自民國八十九年五
月二十七日起至清償日止，按年息百分之五計算之利息。
反訴原告其餘之反訴駁回。
反訴訴訟費用由反訴被告負擔十分之四；餘由反訴原告負擔。
本判決第六項於反訴原告以新台幣拾陸萬元供擔保後，得假執行。反訴被告於假執
行程序實施前，以新台幣壹佰零陸萬肆仟玖佰貳拾伍元為反訴原告供擔保後，得免為
假執行。
反訴原告其餘假執行之聲請駁回。
    事    實
壹、本訴部分：
甲、原告方面：
  一聲明：
    (一)先位聲明：
      １被告應給付原告新台幣（以下同）二百五十八萬八千四百一十七元及自起訴
        狀繕本送達之翌日起依年利率息百分之五計算之利息
      ２原告願供擔保，請准宣告假執行
    (二)備位聲明：
      １被告應返還原告胚布（規格C/T/LYCRA 70/26/4% 86×43/16×16/70　2/1右
        斜.WIDTH68" 經紗16"CVC 60/40精梳紗、綿紗16"棉+LYCRA70D）二萬零八十
        四碼；染色成品布三萬四千五百七十四碼；上開布料如不能返還時，被告應
        給付原告二百四十九萬一千六百六十三元及自九十一年八月十五日所提辯論
        意旨狀繕本送達之翌日起至清償日止，按年息百分之五計算之利息。
  　　２原告願供擔保，請准宣告假執行。
  二陳述：
    (一)被告於民國八十八年三月十九日向原告訂購胚布二批，第一批訂貨單編號為P
      八八一四八（下稱第一批訂單），數量五萬五千碼，每碼四十一．五元，第二
      批訂貨單編號為P八八一四九（下稱第二批訂單），數量五萬五千碼、每碼三
      十九元。原告依被告指定之紗線成分向參加人裕昇纖維有限公司訂購紗線，並
      依被告指定之方式織成胚布。第一批訂單之規格織成品號一一七○三一A 之胚
      布，出貨數量五萬六千零六十五碼，另被告追加訂單數量五千碼，實際出貨量
      一千一百一十六碼，共計五萬七千一百八十一碼，金額二百四十九萬一千六百
　　　六十三元（含稅）。第二批訂單之規格織成品號一一七○三A–A胚布，出貨量
　　　為五萬七千七百七十碼，金額二百三十六萬五千六百八十二元（含稅），總計
　　　貨款為四百八十五萬七千三百四十五元。原告依約交付上開二批胚布予被告指
　　　定之訴外人強盛染整廠後，被告竟以品號一一七○三一A 胚布經投染後發現染
　　　色不均而拒絕給付貨款二百四十九萬一千六百六十四元，且自原告八十八年七
　　　月二十五日之貨款請款款項中扣除不應由原告負擔之染色不均修色費用二萬六
　　　千三百八十九元，及拒付品號一一七○三A–A胚布之餘款七萬零三百六十六元
　　　，共計積欠貨款二百五十八萬八千四百一十七元。
    (二)對被告抗辯所為陳述：
      １兩造訂約時僅就系爭胚布之規格、織法為契約內容，並未就系爭胚布送染整
        後之成效為約定，亦未指定原料來源；且按民法第三百五十四條第一項規定
        ：物之出賣人，對於買受人應擔保其物依第三百七十三條之規定危險移轉於
        買受人時，無滅失或減少其價值之瑕疵，亦無滅失或減少其通常效用或契約
        預定效用之瑕疵，是系爭胚布若能為一般之染整方式染整，則應認無瑕疵。
        又系爭胚布經原告公司送染整結果，其色澤均勻，無被告公司所指定染整方
        式所產生之白色斑點，是系爭胚布可為一般之通常效用應無疑義。且被告法
        定代理人亦自承反原証七之統一發票上「試染」註記係因同一時間作的，但
        分別用二個加工代號去做，先做好的布胚要寄給國外客戶看，「試染」二字
        是被告公司所記的可知染整的布胚確有「試染」之動作，以確認染整後之成
        色及效果。是被告既於試染後，大量投染，自應視為受領系爭胚布。被告主
        張系爭胚布有瑕疵，係主張變態事實，依舉証責任之法則，應由被告就此變
        態事實負舉証之責。
      ２被告辯稱編號P八八一四八 之胚布投染後有白點，被告電聯原告上情，原告
        公司業務經理鄭明忠，業務人員謝彭宗謂：「胚布有問題，公司負全責」，
        並請求被告公司幫忙處理云云。
        1.原告否認之，蓋染色不均勻其發生原因甚多，亦可能發生於染料或染整方
          式之不當，原告公司豈會於未了解原因之前，即為前述之回應。
        2.被告公司既委託強盛染整廠投染，常理上會派駐工務人員於該處，並就購
          得之胚布部分先行試染，確定成色後方大量投染，惟編號P八八一四八之
          胚布被告公司於投染了總數之百分之六十三．五五即三萬四千五百七十四
          碼後，竟主張原告公司售予之胚布有瑕疵，並要求原告公司須負擔此部分
          之染整費用八十八萬八千六百九十元，殊無理由。
      ３退步言縱有瑕疵，係因被告自己之行為造成損害之擴大：
      1.被告公司擅為磨毛加工，欲除去其所謂之瑕疵，惟依常理，應先就部分為
          磨毛加工，評估其成效如何，再決定是否全數磨毛，詎被告公司竟將已投
          染之三萬四千五百七十四碼成品布全數為磨毛加工後，對原告公司稱其客
          戶不滿意磨毛之結果，要求原告公司負擔磨毛加工費用二十一萬七千八百
          一十六元。
        2.被告公司所提被証二、三傳真函，皆未得原告公司回應即任意修色、磨毛
          加工擴大其所謂之損失。
        3.被告法定代理人陳稱「我有向他說，若磨毛方式可以修掉白點瑕疵時，我
          要全部將布胚用磨毛方式修掉白點」，然被告現主張磨毛方式未達其之標
          準，可是被告竟將三萬餘碼之布全部磨毛加工，再謂原告應負擔此部分之
          費用，又不願給付貨款，實屬矛盾。是被告既已將染整之布料全數磨毛，
          核其陳稱即為其認磨毛方式可以修掉白點，亦即達其接納之程度，因此縱
          胚布有瑕疵亦因而補正，被告自己承認受領p八八一四八之胚布，自有給
          付貨款之義務。
        4.退步言，被告（即反訴原告）於試染時既已發現白點，竟未停止染色，任
          令損害擴大，為與過失，依民法第二百一十七條規定，過失相抵之法則，
          減輕或免除原告（即反訴被告）之賠償金額。
      ４被告未証明受有損失：
        1.被告公司提出被証四、五之訂貨單及發票，而謂此為因系爭胚布瑕疵所生
          之損失。惟查此部分非替代系爭胚布之用，可由其訂貨單上之規格C/T/S
          與系爭胚布之規格C/T/LYCRA為不同可証。及訂貨單之日期一為八十八年
          四月六日，此一日期原告公司尚未交付系爭胚布，是否有染整上之問題不
          得而知，被告公司何能事先預料此一結果，而另一紙訂貨單日期為八十八
          年五月二十四日，此兩紙訂單，訂貨共計十萬碼，亦與系爭胚布碼數不同
          。
        2.就空運費用部分，此為反訴原告公司出貨成本之一必早已算入其成本，無
          論系爭胚布是否有瑕疵，此為反訴原告公司所必須支付者，縱使反訴被告
          公司應負賠償責任，此空運費用亦非損失。
      ５就編號P八八一四九之胚布部分
    　  被告公司稱被迫勉強出口，並告知原告公司若因白點造成損失由原告公司負
        責修色工資一碼七元云云。惟查編號P八八一四九之胚布被告公司全部投染
        後，始傳真告知原告公司，原告公司基於多年商誼，表示願負責修色每碼七
        元之費用，被告公司既全數投染即表示其有買主買此批成品布，而修色費用
        亦已由原告負擔，瑕疵業經補正，至於被告公司未得其預期之利潤，原告公
        司無須負責。
      ６末查被告公司所提被証七，係為八十八年十月二十八日各方於協議時未達成
        共識，經過乙周後原告公司整理當日各方協議條件盼續行協議解決，以免訟
        爭，惟未獲回應，嗣後原告公司另提議，若被告公司不付貨款，則需把剩餘
        之胚布及成品布一併返還，並開立如被証八之証明單，詎被告公司置之不理
        ，不但未付貨款，亦未將胚布及成品布返還，故兩造並未就解約達成合意，
        退步言之，倘鈞院認被告主張雙方有合意解除契約，則按民法第二百五十九
        條第一款「由他所受領之給付物，應返還之」即解除後回復原狀之規定，則
        被告應將未出售之系爭胚布返還原告，是請求如備位之聲明。
乙、參加人裕昇纖維有限公司（下稱裕昇公司）部分：
    (一)參加人係向另一參加人中南紡織股份有公司（下稱中南公司）訂購紗線，隨即
      將紗線售與原告，再經原告織成胚布後出售予被告，故本案織成胚布之紗繳確
      由參加人中南公司所提供。
    (二)依中國紡織工業研究中心之鑑定報告結論，已明白指出參加人中南公司所提供
      之紗線確有瑕疵。
丙、參加人中南紡織股份有限公司部分：
    (一)系爭紗支並非參加人所提供：
      １本件被告所指瑕疵胚布（訂貨單編號：P八八一四八、P八八一四九）並非參
        加人所生產之紗支所織成。蓋本件參加人既已依約交付紗支與參加人裕昇公
        司，且經裕昇公司驗收合格，顯見參加人出售與裕昇公司之紗支並無任何瑕
        疵存在，參加人自無須就本件貨品負任何瑕疵擔保責任。
      ２再者，本件自被告受領系爭胚布迄今已逾三年四個月，被告均未就系爭胚布
        是否由參加人所提供之紗支所織成提出證據，僅空言指責，實不足採。按「
        當事人主張有利於己之事實者，就其事實有舉證之責任。」，此民事訴訟法
        第二百七十七條訂有明文。參加人否認系爭胚布是由參加人提供的紗支織成
        ，被告迄今亦未就此事提出任何具體證據以實其說，顯見被告稱參加人應同
        負瑕疵擔保責任，實無理由。
    (二)系爭胚布、紗支並無瑕疵存在：
      １退萬步言，即使鈞院認為系爭胚布係由參加人提供的紗支所織成，參加人亦
        否認該胚布與紗支有瑕疵。
      ２原告曾於八十八年十月十四日，將裕昇公司售與原告之紗支所織成胚布二疋
        共計一百四十四碼交付與參加人，參加人並將該胚布送交染整廠投染，染整
        結果，布疋並未顯現任何瑕疵，益證參加人出售與裕昇公司之紗支並無任何
        瑕疵存在。
      ３又所謂「混紡紗」乃指兩種或多種纖維完全混合在一起而製成，而織物染色
        以浸染最為廣泛使用，基本上，浸染包括必須在適當的條件下，且實際上還
        得顧及纖維分子的高度複雜有機化學染料的使用，通常是將纖維、紗或胚布
        浸入染料的水溶液中染色，經升溫至一定溫度，染色時間則從幾分鐘到幾小
        時都有，染色溫度則視染料與纖維分子的結合反應而定；至於染料，則有幾
        千種不同的染料使用在紡織工程上，卻沒有一種染料能夠與所有的纖維相結
        合，亦即因受染材料之不同，即應施以不同之染料、溫度及時間，否則因受
        染材料對染料吸收度之不同，將呈現染色不均等瑕疵之情形，而易出現所謂
        「白點」、「白條」之現象，該現象並非受染材料本身有任何瑕疵之故；有
        時染整廠為取得特殊染色效應，會使用「交染色」法染整，亦即於二種或更
        多種不同染色性的纖維製成之紗支或胚布，於含有二種不同染料的單一染浴
        中染色之特殊染色法，每種染料只適合於染一種纖維，因此二種不同的顏色
        就會在同一的染浴或兩種纖維的紗支或胚布上產生；假如不同的纖維混合於
        同根紗時，便可獲得纖維染色的效果，而於不同纖維紗支混合於同一胚布時
        ，便可獲得如格子紋布面的效果，「交染色」法較用其他方法（如纖維染色
        法：直接以纖維浸染）以獲得相同效果來說，是一種便宜且快的方法；是故
        ，有些染整廠為求成本便宜及迅速之利，常捨棄多重染整（即雙染）處理，
        而僅染整乙次（即單染）；惟若於「混紡紗」（亦即二種或更多種不同染色
        性的纖維製成之紗支）使用「單染」處理，則易因不同纖維對染料吸收度之
        差異，而產生所謂「白點」或「白條」現象，該現象實為於「混紡紗」採「
        單染」方式染整時，經常發生之結果，並非受染之紗支存有任何瑕疵之故；
        是則，若於「混紡紗」欲取得單色布面之染整結果時，宜採「雙染」處理方
        式染整，亦即應依不同纖維之性質而以不同性質之染料為多次染整。
      ４再按纖維素之浸染因受染纖維素性質之不同，而應採用不同染料，如棉、麻
        的浸染宜用直接染料、反應染料、硫化染料、士林染料、偶氮染料及顏料樹
        脂染料，而一般染整廠通常使用反應染料為多，至於聚酯纖維（即特多龍纖
        維）的浸染，則僅得使用分散染料，否則纖維不易吸收染料，易生染整瑕疵
        ，是在「混紡紗」之染整，即應視其組成之纖維性質而異其使用之染料。又
        按「棉紗」與「聚酯纖維」二者因性質殊異，自應以不同染料及方式染整，
        如「棉纖維」通常使用反應染料，以缸染方式者溫度約60℃至80℃為宜、以
        連續染色方式者常溫為宜、以冷染方式者常溫為宜；而「聚酯纖維」宜用分
        散染料，以缸染方式者溫度約130℃為宜、以連續染色者溫度約200℃為宜；
        亦即，「棉纖維」宜使用反應染料，以常溫施染（約60℃至80℃），而「聚
        酯纖維」則應使用分散性染料，並以高溫施染，否則聚酯纖維不上色，而由
        棉纖維及聚酯纖維混紡而成之混紡紗，因其纖維性質殊異，即應以不同性質
        之染料（反應染料及分散染料）為多次染整。
      ５裕昇公司向參加人訂購的紗支為混紡紗，是兩種纖維混合在一起而製成，成
        分比例為棉60%、聚酯纖維40%。由於棉與聚酯纖維是不同的材料，對染料吸
        收度之不同，是則若「混紡紗」欲取得單色布面之染整結果時，宜採「多次
        染整（即雙染）」處理方式染整，亦即應依不同纖維之性質而以不同性質之
        染料為多次染整。若染色時只染一次（即單染），將呈現染色不均等瑕疵之
        情形，而易出現所謂「白點」、「白條」之現象。該現象並非受染材料本身
        有任何瑕疵之故。
      ６因此若有染整廠為求成本便宜及迅速之利，捨棄多重染整（即雙染）處理，
        而僅單染，則易因不同纖維對染料吸收度之差異，而產生所謂「白點」或「
        白條」現象，該現象實為於「混紡紗」採「單染」方式染整時，經常發生之
        結果，並非受染之紗支存有任何瑕疵之故。被告採單染方式就系爭胚布進行
        染整，以致出現白點白條等現象，其咎在於被告而不在參加人。
      ７況且，成品布均由纖維階段紡成紗支，再由紗支織成胚布，之後胚布再做成
        成品布，於上述纖維、紗支、胚布等三階段中任一階段均有可能因人為疏失
        而導致系爭布匹出現瑕疵，參加人否認此白點白條現象係因參加人紗支有瑕
        疵所致。
      ８又財團法人中國紡織工業研究中心（下稱中國紡織中心）中紡九一產字第○
        四○三一號函文第四點「紡織品要成花色效果通常可藉由兩種或兩種以上不
        同材質（或染色性不同者）製造而成；只單染一種或染兩種不同色系而得到
        布面不同色相，亦可呈現不一樣的混色效果」亦可證明「單染」確實會造成
        系爭混紡紗支棉纖維部分已上色、聚酯纖維部分未受染上色而呈現「白點」
        及「白條」現象的結果。
      ９前開函文第四點最後更進一步表明，因單染而形成的「花色效果之允收標準
        尚未有國家標準可依循；必須由買賣兩造事先約定」。本件原告及裕昇公司
        間的買賣契約以及裕昇公司與參加人間的買賣契約均未表明所訂購的混紡紗
        支將來係要單染，因此若系爭紗支確由參加人提供，織成的胚布因單染而形
        成「白點」及「白條」現象，亦不能謂參加人提供的紗支有瑕疵。
    (三)九十一年五月三十一日中國紡織中心的鑑定報告分析有誤：
      １中國紡織中心因設備不足，未能就未染色前之胚布做單染及雙染之鑑定（見
        中國紡織中心中紡九一產字第○四○三一號函文），實有重大缺失。蓋系爭
        胚布並非由參加人所提供之紗支織成，即便鈞院認定為參加人之紗支所織成
        ，亦應就未染整前的胚布進行鑑定，如此才能證明系爭胚布出現的「白點」
        「白條」現象非由於染色過程的瑕疵所致。然前開鑑定報告僅對已經過有瑕
        疵的染整程序的胚布進行鑑定，其鑑定之結果必有偏差，無法成為認定事實
        之基礎。
      ２前開鑑定報告所載：「四、結果研判：（五）形成白色點狀、條狀物屬於聚
        酯纖維。」係正確的研判。但接下來的敘述：「綜合以上實驗分析，造成來
        樣布面上白色點狀、條狀物之瑕疵，係經紗於紗線成型階段之後紡紗工程於
        加撚時夾入，撚進聚酯類之異纖所造成。」卻有重大違誤。
      ３若鑑定之胚布確實係由參加人所提供之紗支所織成，則就證物八可知，參加
        人提供的紗支，是棉〈CM〉60%、聚酯纖維〈T 〉40%的混紡紗。因此紗支中
        本來就應該有聚酯纖維的成分。前開鑑定報告卻認定本應存在的聚酯纖維為
        「異纖」，而建議參加人注意工程環境的控制及強化原料品質管制，實有重
        大謬誤，自不應採用該鑑定報告之結果而認受鑑定之胚布或紗支為有瑕疵，
        其理甚明。
      ４又據台灣區棉紗工會同業公會（九一）台紡義技字第００一五號函所提供八
        十八年度混紡紗T／C16支及CVC16支抽驗品質數據統計表可知：於T／C及CVC
        短纖混紡紗中出現「棉粒」（亦即系爭鑑定報告所載「白點」）及「粗結」
        （亦即系爭鑑定報告所載「白條」）乃屬正常現象，只是出現之比例有所不
        同而已，只要出現該現象之比例不超過平均值，應即認為該染整工程具其應
        有之水準。可知短纖混紡紗中出現「棉粒」（亦即系爭鑑定報告所載「白點
        」）及「粗結」（亦即系爭鑑定報告所載「白條」）乃屬正常現象，蓋之所
        以出現「白點」及「白條」現象乃因「聚酯纖維」未受染之故，亦即被告僅
        染棉纖維而未染聚酯纖維所造成，顯見系爭鑑定報告將該「白點」及「白條
        」現象視為不正常之出現，實有重大鑑定結果認定之違誤，自不得據之以為
        受鑑定之胚布或紗支為有瑕疵之認定，而應棄該鑑定報告不用，否則裁判將
        生認定事實違誤之重大瑕疵。
      ５本件胚布染整後之所以出現「白點」及「白條」現象是因為被告僅「單染」
        系爭胚布，而且用只能將棉纖維上色的反應性染料，以致造成「聚酯纖維」
        未受染而形成「白點」及「白條」現象。換句話說，混紡紗因為內有兩種不
        同的材質，因此若只進行單染，很容易形成「白點」及「白條」的現象。前
        開定報告忽略混紡紗的本質（本應具有兩種不同材質）、又不論染整方式對
        系爭胚布會造成的影響，率爾將「白點」及「白條」視為不正常現象，歸咎
        於參加人，實有重大鑑定結果認定之違誤，自不得據之以為受鑑定之胚布或
        紗支為有瑕疵之認定，否則裁判將生認定事實違誤之重大瑕疵。
    (四)被告抗辯訂約當時原被告間未約定染整之方式須為「單染」或是「雙染」，故
      其欲以單染方式染整，原告無權置喙，惟查此純係被告卸責之詞，蓋：
      １所謂成品布均由纖維階段紡成紗支，再由紗支織成胚布，之後胚布再做成成
        品布，於上述纖維、紗支、胚布等三階段中任一階段皆得為染整，但由於前
        階段之染整成本遠大於後階段之染整，故被告選擇俟纖維織成紗布時始為染
        整，審其目的無非意欲節省其成本之支出。
      ２被告為避免單一色調略顯呆板而為求成品布夾雜其他顏色產生格子之效果，
        令該布料有高級品之視覺效果，故向原告購買所謂之「混紡紗」而非購入純
        棉纖維之布料，進而將「混紡紗」採取節省成本之胚布單染，然在實務上，
        被告購買「混紡紗」而做胚布單染根本達不到其欲產生高級布料之效果，其
        應購入所謂TOP  DYE：即於纖維時即已染整完成，其後織成成品布時，即可
        達成被告所要求之高級布料之效果才是。
      ３被告欲節省成本又希冀達到高級布料之效果，無非是緣木求魚，又被告嗣後
        發現其所訂之布料達不到其所要求之效果時，竟拒付買賣價金並反訴主張請
        求原告賠償其損害，其該舉動已完全置商業道德於不顧。
丁、被告方面：
  一聲明：
    (一)原告之訴駁回。
    (二)如受不利之判決，請准供擔保宣告免為假執行。
  二陳述：
    (一)被告固於八十八年三月十九日向原告訂購本件系爭胚布二批：(一)編號Ｐ八八一
      四八，規格簡稱：CVC  LYCRA型，原告出貨五萬七千一百八十一碼，款項為二
      百四十九萬一千六百六十三元。(二)編號Ｐ八八一四九，規格簡稱：TC LYCRA型
      ，原告出貨五萬七千七百七十碼，款項為二百三十六萬五千六百八十二元。惟
      被告向原告訂購系爭二批胚布時，曾將客人確認之樣布送交原告，告知紗之原
      料源自台南紡織股份有限公司生產，然原告出貨之系爭二批胚布，有諸多故障
      及不良品質等瑕疵，並非依債務本旨提出給付。
    (二)查編號Ｐ八八一四八之布品送往中國紡織中心檢驗，核諸卷附之中國紡織中心
      試驗報告（報告編號ＤＤ九一０三二），其第四點、結果研判：「(一)白色點狀
      、條狀物發現於經紗中，緯紗中則未發現。
      (二)白色點狀物夾入或貼附於ＣＶＣ混紡紗之中，白色條狀物則順沿著撚迴方向
      撚進混紡紗之表面。(三)白色點狀、條狀物屬於聚酯纖維。綜合以上實驗分析，
      造成來樣布面上白色點狀、條狀物之瑕疵，係撚紗工程挾入，撚進聚酯類之異
      纖所造成。」及第五點、建議事項：「1.注意紗線成形工程時環境之控制，避
      免異纖飛花夾入。2.強化原料品質管制。」，顯見系爭編號Ｐ八八一四八之胚
      布於紗線成形之過程即挾入聚酯類之異纖，造成存在瑕疵；另編號Ｐ八八一四
      九之胚布原告亦自承確有瑕疵，並同意貼補修色費用等情，是系爭二批布均有
      瑕疵，實無容疑。嗣鈞院將已染整之布二碼，再送中國紡織中心分析布面上白
      點及白條之原因，經中國紡織中心試驗報告（報告編號91PEDE17）其結果報告
      白色點瑕疵之特徵略以：布面白色點、條狀物只發現於CVC混紡紗中（經紗）
      ，在布面之經行方向，白色點、條狀物夾入或貼附於CVC 混紡紗中，並順沿著
      撚迴方向撚進混紡紗之表面，剝白樣原白點處有較多纖維突出織物表面，以藍
      色反應性染料染棉纖維，藍色布面上有白色點、白色條現象復現；以藍色反應
      性染料染聚酯纖維，布面上有深藍色點、色條現象；雙染棉纖維及聚酯纖維，
      色點、色條現象較不明顯，但可發現比布面顏色較深之藍色纖維突出織物表面
      ；溶除聚酯纖維後，布面上白色點、白色條現象消失；形成白色點、白色條外
      觀之單纖為聚酯纖維。綜合以上實驗分析，造成來樣布面上白色點狀、條狀物
      之瑕疵，係經紗於紗線成型階段之後紡工程於加撚時挾入，撚進聚酯類之異纖
      所造成。其建議事項：1.注意紗線成形工程時環境之控制，避免異纖飛花夾入
      。2.強化原料品質管制。同見系爭編號Ｐ八八一四八之胚布於紗線成形之過程
      即挾入聚酯類之異纖，造成存在瑕疵。另雖參加人陳稱：系爭編號Ｐ八八一四
      八之胚布為混紡，其白點、白條為本體之聚酯纖維，並非瑕疵云云，然上開辯
      詞顯無理由，蓋前揭二份報告均已說明係異纖挾入，自非混紡之纖維；又倘為
      混紡沙本身之聚酯纖維，何以白點或白色條之瑕疵不均勻分布布面，而非成經
      紗經行方向整條呈現。益見參加人說詞之不可採。
    (三)關於編號Ｐ八八一四八，規格CVC LYCRA 型之胚布：
      １原告陸續送貨予訴外人強盛染整廠投染後，編號Ｐ八八一四八之胚布無從投
        染均勻，染色後之布佈滿白點，僅投染半數之胚布三萬多碼，剩餘二萬零八
        百四十四碼之胚布被告及強盛染整廠不敢投染，被告立即電聯原告公司，告
        知上情。原告公司業務經理鄭明忠、營業部課長謝彭宗謂：胚布有問題，伊
        公司負全責，請求被告幫忙想辦法處理云云，被告念在商誼，幫忙想辦法處
        理上開有故障及不良之胚布，然因投染後之布，滿佈白點無法修色（一般若
        有些許白點得用修色之方式處理），衹得作磨毛加工，俾以去掉大半之白點
        ，併明白告知原告目前磨毛布並無接單等情，嗣八十八年六月九日被告再次
        通知原告先將已投染三萬多碼布抽出五千碼先修色，然布面白點甚多，客人
        不要貨，並明白告知原告解決方法：將此布做磨毛再修色，共試過乙次，若
        磨毛較重，則布面白點可去掉大部分，但毛度太絨，客人不要，若照一般磨
        毛，則白點去不掉，目前還在努力中，若再過半個月仍無結果，則成品布胚
        布退回三越。
      ２又被告向原告訂購編號Ｐ八八一四八，至遲原告應於八十八年四月三十日前
        交貨予被告指定之強盛染整廠，俾以投染後出口，因上開編號之布已不能用
        ，被告另向大東紡織股份有限公司追加訂布五萬碼（實際出貨為五萬零一碼
        ）空運出口，造成被告空運費用之損失暨另行支出購紗布之費用二百三十三
        萬六千二百九十七元。
    (四)關於編號Ｐ八八一四九，規格 TC LYCRA 型之胚布：
      此批胚布同前編號Ｐ八八一四八之胚布，投染後仍造成布面甚多白點，被告修
      色後，布面還是甚多白點，因CVC 型（即編號Ｐ八八一四八）無法出口，此批
      布被告衹得被迫勉強出口，亦明白告知原告若因白點造成客人投訴或折讓，一
      切損失，由原告負責，修色工繳一碼七元。嗣原告公司來函商請被告就編號Ｐ
      八八一四九，規格TC LYCRA型之布盡量處理，盡力請國外客戶以不退回方式使
      用，並請唸及紗廠織廠經營之困難為大家爭取權益，原告亦知此批布修色每碼
      七元，國外客戶折讓減價一碼○．七元美金，已造成至少一百五十五萬七千六
      百三十元之損失。然被告念及商誼盡力爭取，總算將編號Ｐ八八一四九之布於
      國外處理完竣，爭取最大利益，避免損失擴大。
    (五)原告因提供系爭二批胚布諸多不良及故障而無法使用，未依債務本旨提出給付
      ，嗣八十八年十月二十八日原告邀其下游廠商裕昇纖維有限公司、中南紡織有
      限公司及被告協商如何賠償被告之損失，該日被告約略計算之損失如左：
      １編號Ｐ八八一四八，規格CVC  LYCRA型：未投染胚布餘：二萬零八百四十四
        碼。投染成品：三萬四千五百七十四碼，染工：八十八萬八千六百九十元，
        磨毛工繳：二十一萬七千八百一十六元。
      ２編號Ｐ八八一四九，規格TC LYCRA型，出口五二、二四二碼，損失：一百
        四十九萬五千一百六十六元。
      ３空運費損失：八十八年五月二十四日：二十二萬五千七百零一元。八十
        八年六月十日：四十萬八千九百八十三元。二者合算六十三萬四千六百八十
        四元。
      前揭１、２、３項損失金額合計：三百二十三萬六千三百五十六元。前開計算
      尚未計入被告因原告編號Ｐ八八一四八，規格CVC  LYCRA型胚布無法出口，被
      告另向大東紡織股份有限公司購買胚布，俾得出口予國外客戶之購布費用二百
      三十三萬六千二百九十七元（即五○、○○一碼，每碼單價四十四．五元）之
      損失。八十八年十月二十八日該日兩造協商結果：被告公司念及商誼，關於
      CVC  LYCRA型之染工八十八萬八千六百九十元、磨毛工二十一萬七千八百一十
      六元及（TC LYCRA型出口損失一百四十九萬五千一百六十六元加空運費損失六
      十三萬四千六百八十四元）分擔一半即合計二百一十七萬一千四百三十一元暫
      由被告負擔，損失金額三百二十三萬六千三百五十六元減去二百一十七萬一千
      四百三十一元餘一百零六萬四千九百二十五元之損失由原告賠償。編號Ｐ八八
      一四八，規格CVC  LYCRA型胚布二萬零八百四十四碼及投染成品三萬四千五百
      七十四碼均退回原告。至於被告請求賠償金額一百零六萬四千九百二十五元連
      同原告編號Ｐ八八一四八之貨款二百四十九萬一千六百六十二元，共計三百五
      十五萬六千五百八十七元，原告決定與其下游廠商裕昇纖維、中南紡織等有限
      公司分擔上開金額之賠償責任。隨即原告於八十八年十一月十九日開立二紙銷
      貨退回證明單予被告擬用印，嗣被告屢請原告給付應賠償之一百零六萬四千九
      百二十五元，願立即用印於銷貨退回證明單予原告，詎原告推拖未支付應賠償
      之一百零六萬四千九百二十五元，竟提起本件訴訟，容違誠信。
    (六)八十八年十月二十八日兩造就系爭二批胚布處理達成協議，非但有原告公司傳
      真一份可證，且證人張玉明亦證稱：當時達成之共識是「三瑞公司損失三百多
      萬元，最後是三越公司要再給三瑞公司壹佰多萬元及剩下的布胚要退回」等情
      ，載明筆錄在卷可稽。況原告亦未否認八十八年十月廿八日之協商內容。再者
      ，原告曾向富景倉庫取出系爭編號Ｐ八八一四八之投染成品合計二千一百零二
      碼（即九十七碼加二千零五碼），亦曾表示這批貨被告已作銷退還予我方（即
      原告），會儘速出貨，尤足證編號Ｐ八八一四八之布品雙方確已合意退貨無疑
      。
    (七)原告略稱：兩造訂約時僅就系爭胚布之規格、織法為契約內容，未就胚布染後
      之成效約定，並舉原證五成品布乙份謂系爭胚布經原告送染整之成果，其色澤
      均勻，得為通常效用云云，以及被告將系爭二批胚布投染，即視為承認受領之
      物，不得主張物之瑕疵擔保權利云云，惟上開原告之詞顯無理由。
      １蓋查被告向原告訂購布料行之有年，苟非本件系爭編號Ｐ八八一四八之胚布
        無從投染均勻，亦無法修色補正，而無法使用，被告焉有另向大東公司追加
        訂布，趕忙送布坐飛機多支付運費，俾求期限內將布送交客戶手中，而讓系
        爭編號Ｐ八八一四八之胚布仍留置強盛染整廠及富景倉庫中，迄今仍按月支
        付倉儲費用之理？更勿論被告投注系爭編號Ｐ八八一四八胚布之費用；另倘
        非系爭編號Ｐ八八一四九之胚布同存有瑕疵，無從投染均勻，原告公司何以
        來函商請被告就編號Ｐ八八一四九之布品儘量處理，盡力使國外客戶以不退
        回方式使用，並請被告念及紗廠、織廠經營之困難，為大家爭取權利，原告
        亦明知此批胚布修色每碼七元，國外客戶折讓減價一碼０‧七美元，已造成
        至少一百五十五萬七千六百三十元之損失。諸多事實顯見本件系爭二批胚布
        確存有故障及不良品質等瑕疵，原告並非依債務本旨提出給付無誤。雖原告
        強詞稱：雙方未約定胚布染後之成效云云，蓋倘被告向原告訂購之二批胚布
        無從投染均勻，無從依正常方式投染，原告出貨之系爭胚布自不得謂無瑕疵
        。況原告雖舉原證五成品布乙份謂為系爭胚布投染之成品，無白色斑點云云
        。惟原告所謂原證五是否系爭胚布投染之成品，原告未舉證以實，要不可採
        ；又原證五之成品布原告是否用非通常程序之加工投染而形成，亦未可知，
        均無從證明原告給付之系爭胚布符合債務本旨。查財團法人中國紡織工業研
        究中心試驗報告（報告編號ＤＤ九一０三二）業已證明Ｐ八八一四八之胚布
        於紗線成形之過程即挾入聚酯類之異纖，造成存在瑕疵，而Ｐ八八一四九之
        胚布原告自承有瑕疵，並同意貼補修色費用，連同兩造間傳真往來，益證系
        爭胚布存有瑕疵。
      ２原告提供系爭二批胚布存有故障及不良品質等瑕疵，然倘系爭二批胚布未投
        染，自無從悉知系爭二批胚布不能投染均勻。系爭二批胚布投染後，無從投
        染均勻，被告非但通知原告，尚且幫忙修色及處理。是原告所謂被告將系爭
        二批胚布投染，視為承認受領之物，不得主張物之瑕疵擔保權利云云，更無
        所據。
    (八)原告否認被告訂購本件系爭胚布時，將客人確認之樣布送交原告，並告知紗之
      原料源自台南紡織股份有限公司一節，被告向原告訂購系爭胚布時，業將客人
      確認之樣布送交原告，並告知紗之原料源自台南紡織股份有限公司生產，係因
      被告訂購之胚布為單染棉ＰＵ彈性絲（Ｃ／Ｔ／Ｓ），交原告樣布無非請原告
      了解成品布之效果及查看樣布布面、布邊之織法，俾免投染時造成捲邊及布面
      投染不均勻等情狀，原告之否認，要無理由。
    (九)原告爭執被告未得其同意即任意修色、磨毛加工擴大損失云云，以及否認被告
      於編號Ｐ八八一四八之胚布投染後之布品有白點，被告公司曾電聯原告公司上
      情，原告公司業務經理鄭明忠、營業部課長謝彭宗請求被告幫忙處理等情，經
      查上開胚布無從投染均勻，被告悉知後，立刻電聯原告公司，試問？被告與原
      告往來買賣並非頭一遭而是經年累月，果非本件系爭胚布存有重大品質不良，
      而經原告公司人員請求被告幫忙處理，被告公司當時並無磨毛布之訂單，自無
      須多此一舉，將編號Ｐ八八一四八之布磨毛以去白點，盡力求兩造間之最大利
      益，原告之否認同無理由。況八十九年十一月十四日鈞院庭期，隔離訊問證人
      謝彭宗與被告法代丁○○，謝彭宗雖稱：「．．編號Ｐ八八一四八號布胚是用
      磨毛處理，是丁○○當面跟我講先試一批約一百碼樣品給國外客戶能夠接受程
      度，結果他將三萬多碼布胚全部磨毛，所以我們公司同意一百碼布胚樣品磨毛
      費用，但是需先送給國外客戶同意樣品前提下才願意負擔，並未同意三萬多碼
      磨毛費用．．」云云，嗣被告法代丁○○供述：「．．但『八八一四八』布胚
      白點太多，工廠沒有辦法修色，所以才用磨毛方式修掉白點，六月九日我有用
      傳真方式向謝彭宗連繫修色方式，謝彭宗在六月十日早上十點多到我公司時，
      我有向他說如果磨毛方式可以修掉白點瑕疵時，我要全部將布胚用磨毛方式修
      掉白點，謝彭宗也同意此種方式修色；先前也另用其他磨毛、刷毛方式來修白
      點但是效果不好；後來工廠告訴我可以用此種磨毛方式修白點，先用少許樣品
      用磨毛方式修掉白點。．．」等語，兩相比對，再核諸被證三被告傳真告知原
      告解決方法：「將此布做磨毛再修色，共試過乙次，若磨毛較重，則布面白點
      可去掉大部分，但毛度太絨，客人不要。若照一般磨毛則白點去不掉，目前還
      在努力中，若再過半個月仍無結果，則成品布、胚布退回三越。」暨證人張玉
      明亦證稱：「當天（即八十八年六月十日）謝彭宗請丁○○幫忙處理有瑕疵布
      胚時，我當時也有在場。」等情，果真原告未同意磨毛，僅同意磨毛一百碼布
      而已，試問系爭編號Ｐ八八一四八胚布達五萬七千一百八十一碼在被告手上，
      一百碼布僅占五萬七千一百八十一碼布約千分之一‧七，被告要作磨毛試驗或
      修正，根本無庸經原告同意（蓋布胚在送交、染整、包裝等過程往往損耗達百
      分之十到十五），況苟非原告同意磨毛，被告無庸多此一舉，尚需先行墊付磨
      毛等費用，原告與其營業部課長謝彭宗所稱之情與事實相抵。
    (十)原告又謂被告委託強盛染整廠，常理會派工務人員於該處，並就購得胚布先行
      試染，嗣始大量投染，惟被告投染編號Ｐ八八一四八胚布三萬多碼後，竟主張
      上開胚布有瑕疵，要求原告負擔染整費用八十八萬多元，殊無理由云云。原告
      上揭辯詞顯曲詞以解，蓋原、被告兩造每年各自從事與他人布料買賣恐係達幾
      百萬碼以上，系爭胚布之交易容只占雙方年營業量之一小部分而已，被告既信
      賴原告及強盛染整廠，而向原告買布送強盛染整廠投染，已行有年，亦無錯著
      。苟原告對自己布料容有質疑，何不自行派人至強盛染整廠監督？又布料大抵
      整批投染均在廠中機器染整，又胚布投染之流程係整批進行，始則點貨入倉、
      配布、燒毛、退漿、精練、漂白、絲光、染色、發色、中撿、樹脂、防縮迄成
      檢（即成品檢查、取樣布）接續包裝、入庫，正常流程達一、二十天工作天，
      除非布廠交布期間拖延，否則當求整批投染以求顏色一致，焉有慢條斯里屢屢
      試染之情事，原告之詞無理由又見。
    (十一)原告爭執被告向大東公司追加訂布非替代系爭胚布之用，因二者規格（Ｃ／Ｔ
      ／Ｓ）與（Ｃ／Ｔ／ＬＹＣＲＡ）不同；且被告向大東公司訂貨單日期一為八
      十八年四月六日，此一日期原告尚未交付系爭胚布，是否有問題不得而知，被
      告公司何能事先預料結果，而另一紙訂貨單日期為八十八年五月廿四日，此二
      紙訂單訂貨共十萬碼，亦與系爭胚布碼數不同等情。然查被告向原告訂購編號
      Ｐ八八一四八胚布之同時，於八十八年四月六日亦向大東公司訂購五萬碼（Ｃ
      ／Ｔ／Ｓ）編號Ｐ八八一四八─二之胚布，以求分散經營上之風險，嗣因原告
      系爭編號Ｐ八八一四八之胚布無從投染均勻，有瑕疵無法出口，只得先行挪用
      上開向大東公司於八十八年四月六日訂購之五萬碼部分胚布投染後予原定以系
      爭編號Ｐ八八一四八交貨之客戶，嗣於八十八年五月廿四日再向大東公司緊急
      追加五萬碼布，以回補先前挪用之部分，其後大東公司實際交布五萬零一碼。
      頃查，Ｃ／Ｔ／Ｓ及Ｃ／Ｔ／ＬＹＣＲＡ均係指同種類之混紡ＰＵ彈性布，Ｃ
      ／Ｔ是混紡紗，Ｃ即為ＣＯＴＴＯＮ之簡稱，Ｔ即為ＰＯＬＹＥＳＴＥＲ之簡
      稱，Ｓ即為ＳＰＡＮＤＥＸ之簡稱（即ＰＵ彈性絲），是以市場上ＰＵ彈性絲
      有多種品牌，通稱為ＳＰＡＮＤＥＸ，而系爭編號Ｐ八八一四八之胚布為Ｃ／
      Ｔ／ＬＹＣＲＡ，係Ｃ／Ｔ／Ｓ之一種，其「ＬＹＣＲＡ」僅標示為杜邦出品
      之一種品牌而已，從而徵諸被告向大東司訂購之胚布其百分比：棉百分之七十
      、特多龍百分之二十六、橡筋百分之四及經向密度八十六條、緯向密度四十三
      條、經緯紗粗細均十六支（即Ｃ／Ｔ／Ｓ70/26/4% 86X43/16X16+70D 2/1右斜
      WIDTH: 68"）均與原告公司出品之編號Ｐ八八一四八胚布規格相符，足見上開
      追加之大東公司胚布確係替代系爭編號Ｐ八八一四八胚布無疑。原告亦為紡織
      同業，當熟知上情，應無爭執之餘地。
    (十二)原告另稱對系爭編號Ｐ八八一四九胚布僅負每碼七元之修色費用，其餘損失原
      告無須負責云云，倘非原告上開胚布有瑕疵，原告何必負擔每碼七元之修色費
      用？茲本件系爭編號Ｐ八八一四九布品國外客戶認佈滿白點實有瑕疵，原欲退
      回，然因原告請託被告代向國外客戶爭取不要退回等情，被告低聲下氣請國外
      客戶海涵，初始國外客戶執意退回，原告公司來函商請被告就編號Ｐ八八一四
      九之布儘量處理，盡力使國外客戶以不退回方式使用，並請被告念及紗廠、織
      廠經營之困難，為大家爭取權利，原告亦明知此批胚布修色每碼七元，國外客
      戶折讓減價一碼０‧七美元，已造成至少一百五十五萬七千六百三十元之損失
      。嗣經被告一再折衝爭取，國外客戶勉強同意只要五萬零五百碼，每碼折讓減
      價０‧五七美元，剩餘一千七百四十二碼布批擬退回，再經被告請求剩餘一千
      七百四十二碼布匹暫行留下，由其尋當地小零售商便宜行事出賣，俾免退回我
      方反而再多付運費更不划算。是每碼折讓減價０‧五七美元Ⅹ五萬零五百碼為
      二萬八千七百八十五美元（匯率三十二元）計為九十二萬一千一百二十元；連
      同修色（修白點）工繳三十萬八千二百七十三元（即一十三萬九千八百零一元
      加一十六萬八千四百七十二元）等損失自應由原告負責。
    (十三)原告雖略主張稱：系爭胚布能為一般之染整方式已達通常效用云云，並舉其下
      屬營業部課長謝彭宗資為人證，惟謝彭宗所為證言與日常生活經驗法則諸多相
      抵，容與事實有間。諸如：
      １證人謝彭宗證稱：「．．這種布胚用這種染整方式一定會有白點，因為用此
        種染整方式是要節省成本。」云云，然查財團法人中國紡織工業研究中心試
        驗報告（報告編號ＤＤ九一０三二）業已證明Ｐ八八一四八之胚布於紗線成
        形之過程即挾入聚酯類之異纖，造成存在瑕疵，而Ｐ八八一四九之胚布原告
        自承有瑕疵，並同意貼補修色費用，連同兩造間傳真往來益證系爭胚布存有
        瑕疵，證人張玉明亦證稱：「當時達成之共識是『三瑞公司損失三百多萬元
        ，最後是三越公司要再給三瑞公司壹佰多萬元及剩下的布胚要退回』」等語
        ，足見系爭胚布有瑕疵之情，非如謝彭宗所稱之情事。況眾所周知，強盛染
        整廠為上市公司，其就本件胚布所收取之染整費用一碼為二十四元左右，遠
        比一般坊間其他染整工廠收取一碼染整費用為十四、十五元，高出十元左右
        之價差，悉無所謂用此種方式是節省成本得言，顯見謝彭宗證述不實。
      ２謝彭宗又供稱：「以前是零星交易，這二件交易量最大。」云云，然被告向
        原告訂購布料行之有年，除被證一、購貨確認單十紙外，僅八十四年下半年
        至八十五年上半年間，被告向原告買布之款項高達一千二百九十四萬九千四
        百七十七元，數額非少，謝彭宗之言，有別於事實。
      ３被告向原告購買胚布，目的係投染染整為成品布出售，故原告賣胚布予被告
        ，本負有交付得予投染染整為成品布之義務，苟原告出售之胚布無從染整完
        整而存有白點白條等瑕疵，試問何人敢購？謝彭宗雖否認被告曾送貨樣予之
        ，並謂：「如果他認為有染整方式那麼重要，為何傳真未交待我要注意。」
        云云，然謝彭宗亦自承：「以前的訂單都沒有講怎樣的方式染整。」載明筆
        錄足按。蓋被告法代丁○○確曾將布樣用快遞送交謝彭宗，並曾打電話確認
        ，是以姑且不論被告有無將樣布交予原告，原告均應交付得予投染染整之布
        胚予被告，誠如證人謝彭宗自承：「以前的訂單都沒有講怎樣的方式染整。
        」，足見胚布得為染整顯為通常效用，並無出奇之處，若未能投染染整之胚
        布容有瑕疵，應無容疑。
      ４謝彭宗另陳稱：「．．因為金額大及大家認為是三瑞公司造成損失，結果每
        一家公司不能接受事實，所以並未達成協議。」、「事後丁○○有向我反應
        協商未有紀錄，所以作此份傳真，協調結果內容是我傳真給他的。」云云，
        事實有出入，蓋八十八年十月二十八日已協商達成共識，是謝彭宗自行傳真
        協商內容予被告，明列各款數據，況協商內容最後第四點載明：「待ＣＶＣ
        ＬＹＣＲＡ銷退後，先由三越、裕昇、中南各司致力出售，再經三方協議承
        擔賠償責任作最後決定。」明白表示最終責任歸屬原告與訴外人裕昇、中南
        公司內部決定，無涉被告，從而苟無結論，又如何存有上開協商結果？證人
        張玉明亦證實當日達成共識無誤，是該日兩造既達成協議，縱原告下游廠商
        嗣後不願與原告分攤賠償，亦無關被告。再者，原告除於八十八年十一月十
        九日開立二紙銷售退回證明單予被告外，其向富景倉庫取出系爭編號Ｐ八八
        一四八之投染成品合計二千一百零二碼（即九十七碼加二千零五碼），亦曾
        表示這批貨被告已作銷退還予我方（即原告），會儘速出貨，益證編號Ｐ八
        八一四八之布品雙方確已合意解除契約退貨，並有共識賠償被告因系爭二批
        胚布造成之損失，要無疑義。
    (十四)按「債務人不為給付或不為完全之給付，債權人得聲請法院強制執行，並得請
      求損害賠償。」（修正前）民法第二百二十七條定有明文；又最高法院七十七
      年四月十九日七十七年第七次民事庭會議決議：「出賣人就其交付之買賣標的
      物有應負擔保責任之瑕疵，而其瑕疵係於契約成立後始發生，且因可歸責於出
      賣人之事由所致者，則出賣人除負物之瑕疵擔保責任外，同時構成不完全給付
      之債務不履行責任，買受人如主張：一、出賣人應負物之瑕疵擔保責任，依民
      法第三百六十條規定請求不履行之損害賠償；或依同法第三百六十四條規定請
      求另行交付無瑕疵之物，則在出賣人為各該給付以前，買受人非不得行使同時
      履行抗辯權。二、出賣人應負不完全給付之債務不履行責任者，買受人得類推
      適用民法第二百二十六條第二項規定請求損害賠償；或類推適用給付遲延之法
      則，請求補正或賠償損害，並有民法第二百六十四條規定之適用。又種類之債
      在特定時，即存有瑕疵者，出賣人除應負物之瑕疵擔保責任，並應負不完全給
      付之債務不履行責任。」等情，復且八十九年五月五日修正後施行之民法第二
      二七條第一、二項亦明定：「因可歸責於債務人之事由，致為不完全給付者，
      債權人得依關於給付遲延或給付不能之規定行使其權利。因不完全給付而生前
      項以外之損害者，債權人並得請求賠償。」，是以依上揭決議意旨暨法律規定
      ，倘出賣人應負不完全給付之債務不履行責任者，買受人得類推適用或適用民
      法第二百二十六條第二項規定請求損害賠償，並均得依修正前及修正後民法第
      二百二十七條規定請求賠償；然民法第二百五十六條明定：「債權人於有第二
      百二十六條之情形時，得解除其契約。」，頃查被告向原告訂購編號Ｐ八八一
      四八，規格CVC　LYCRA型之胚布，原告至遲於八十八年四月三十日應交付於被
      告，然原告未依債務本旨提出給付，卻提供不良品質之胚布致無從投染均勻，
      滿佈白點，使被告無法將上開胚布投染後出口，為應國外客戶之要求履約，衹
      得另向大東紡織股份有限公司購布，緊急空運出口，被告自得類推適用上揭民
      法第二百五十六條規定向原告解除契約，從而被告於八十八年六月九日傳真告
      知原告：「．．．目前還在努力中，若再過半過月仍無結果，則成品布、胚布
      退回三越（即原告）」等語，蓋既謂布品退回，即係表示解除之意，雙方契約
      已解除無誤。況八十八年十月二十八日原告邀被告協商，雙方更合意編號Ｐ八
      八一四八之胚布二萬零八百四十四碼，投染成品三萬四千五百七十四碼布退回
      ，其後原告於八十八年十一月十九日開立二紙銷售退回證明單予被告，益證兩
      造就系爭編號Ｐ八八一四八之布品業已合意解除契約而有退貨之合意。再者，
      原告曾向富景倉庫取出系爭編號Ｐ八八一四八之投染成品合計二千一百零二碼
      ，亦曾表示這批貨被告已作銷退還予我方（即原告），會儘速出貨，尤足證編
      號Ｐ八八一四八之布品雙方確已合意退貨無疑。是原告起訴請求編號Ｐ八八一
      四八之貨款二百四十九萬一千六百六十三元，顯無所據。
    (十五)退一步言，倘　鈞院不認兩造間買賣編號Ｐ八八一四八胚布契約解除，核諸前
      揭決議意旨暨法律規定，被告自得向原告請求不完全給付債務不履行之損害賠
      償或另行交付無瑕庛之布品，則原告未給付損害賠償額：五百三十九萬零六百
      九十九元（依被告實際損害計算，即編號Ｐ八八一四八染工：八十八萬一千七
      百四十八元＋磨毛工繳：二十二萬零四百三十七元＋修色：七萬零三百六十六
      元＋被告另向大東紡織股份有限公司購布五萬零一碼費用二百三十三萬六千二
      百九十七元＋空運費損失六十五萬二千四百五十八元＋編號Ｐ八八一四九，規
      格TC LYCRA型出口損失：一百二十二萬九千三百九十三元）或另行交付無瑕疵
      之胚布予被告前，被告自得行使同時履行抗辯權拒絕自己之給付，原告同無權
      請求被告給付貨款。
    (十六)再退而言之，果認兩造間買賣編號Ｐ八八一四八胚布契約未解除，如前述，被
      告亦有得向原告請求債務不履行之損害賠償額：五百三十九萬零六百九十九元
      ，足供抵銷。
    (十七)末查原告謂被告扣除修色費用二萬六千三百八十九元及拒付編號Ｐ八八一四九
      之餘款七萬零三百六十六元云云，恐有誤解，查前開二批胚布品質不佳投染後
      ，染色不均，被告迫不得已而修色，二萬六千三百八十九元及七萬零三百六十
      六元均為修色費用自應由原告負擔，與被告無涉。況被告亦有對原告之損害賠
      償額五百三十九萬零六百九十九元，可供抵銷。
    (十八)就原告再為主張之答辯：
      １原告聲請追加備位聲明略謂：被告應返還原告胚布二萬零八百四十四碼、染
        色成品布三萬四千五百七十四碼，上開布料如不能返還時，被告應給付原告
        二百四十九萬一千六百六十三元等語。按訴狀送達後，原告不得將原訴變更
        或追加他訴，民事訴訟法第二百五十五條第一項定有明文。查本件原告起訴
        請求被告給付貨款二百四十九萬一千六百六十三元，其訴訟標的係基於買賣
        之法律關係，嗣追加上開聲明，惟核其訴訟標的之法律關係顯就解除契約回
        復原狀而為主張，兩者並不相同，原告訴之追加有礙被告之防禦，被告不同
        意。
      ２又聲明之記載須簡明確定，不得附條件，然原告上開追加之聲明顯附有不確
        定性之條件，應不得准許，順予陳明。
      ３民法第二百六十一條明定：「當事人因解除契約而生之相互義務，準用第二
        百六十四條至第二百六十七條之規定」，縱編號Ｐ八八一四八之布品雙方合
        意退貨，然因本件系爭二批編號Ｐ八八一四八、Ｐ八八一四九之胚布瑕疵造
        成被告重大之損害，於原告未賠償給付被告前，被告自得援引民法第二百六
        十四條同時履行抗辯權之規定，得拒絕自己之給付，原告同無權請求被告返
        還上開布品。
      ４又系爭編號Ｐ八八一四八之投染成品布原告業已先後二次取回合計二千一百
        零二碼，原告亦無從要求被告給付編號Ｐ八八一四八之投染成品三萬四千五
        百七十四碼，至少應扣除上揭數額。
    (十九)另原告（即反訴被告）辯稱：空運費為被告（即反訴原告）出貨成本，並非損
      失云云，亦與事實不符。眾所週知，大宗貨物如布品出口，皆率以裝櫃海運行
      之，無非海運運費成本極低。苟非本件系爭編號Ｐ八八一四八之胚布無從投染
      均勻，亦無法修色，而無法使用，被告焉有另向大東公司追加訂布，趕忙送布
      坐飛機多支付運費，緊急空運出口，俾求期限內將布送交客戶手中，而讓系爭
      編號Ｐ八八一四八之胚布仍留置強盛染整廠及富景倉庫中，迄今仍按月支付倉
      儲費用之理？更勿論被告投注系爭編號Ｐ八八一四八胚布之費用；況空運費用
      高逾海運費用十二倍以上，是以空運費用之損失，自應由原告負擔，同無疑義
      。
貳、反訴部分：
甲、反訴原告方面：
  一聲明：
    (一)反訴被告應給付反訴原告二百八十萬二千二百八十二元及自反訴起訴狀繕本送
      達翌日起迄清償日止，按年息百分之五計算之利息。
    (二)反訴原告願供擔保，請准宣告假執行。
  二陳述：
    (一)如前述，本件反訴原告長期與反訴被告往來，詎反訴被告提供系爭二批胚布諸
      多不良及故障，未依債務本旨提出給付，造成反訴原告重大損害，答辯及主張
      之理由同前述本訴答辯理由各項，不贅。反訴原告「實際損害」計算如左：
      １系爭編號Ｐ八八一四八，規格CVC  LYCRA型：
        1.未投染胚布餘：二萬零八百四十四碼。
        2.實際投染成品：三萬四千九百九十碼，工繳：每碼二十四元，三萬四千九
          百九十碼計為八十三萬九千七百六十元，加上百分之五營業稅為：八十八
          萬一千七百四十八元
        3.磨毛工繳：每碼六元×三萬四千九百九十碼（實際投染成品數）：二十萬
          九千九百四十元，加上百分之五營業稅為：二十二萬零四百三十七元。
      4.修色（修白點）：五千一百五十五碼，工繳：七萬零三百六十六元。
      5.又反訴原告因反訴被告編號Ｐ八八一四八，規格CVC  LYCRA型胚布無法出
          口，被告另向大東紡織股份有限公司購買胚布，俾得出口予國外客戶之購
          布費用損失二百三十三萬六千二百九十七元（即五萬零一碼，每碼單價四
          十四．五元）
      ２編號Ｐ八八一四九，規格TC LYCRA型：
        1.出口五萬二千二百四十二碼，茲本件系爭布品國外客戶認佈滿白點實有瑕
          疵，原意退回。然因反訴被告請託反訴原告代向國外客戶爭取不要退回等
          情；反訴原告低聲下氣請國外客戶海涵，初始國外客戶執意退回，幾經協
          商國外客戶要求每碼折讓減價０．七美元，反訴被告亦明知上情，嗣經反
          訴原告一再折衝爭取，國外客戶勉強同意衹要五萬零五百碼，每碼折讓減
          價０．五七美元，剩餘一千七百四十二碼布品擬退回，再經反訴原告請求
          ，剩餘一千七百四十二碼布品暫行留下，由其尋當地小零售商便宜行事出
          賣，俾免退回，我方反而再多負擔運費，更不划算。
        2.是每碼折讓減價０．五七美元×五萬零五百碼為二萬八千七百八十五美元
         （匯率三十二元）計為九十二萬一千一百二十元；連同修色（修白點）工
          繳三十萬八千二百七十三元（即一十三萬九千八百零一元＋一十六萬八千
          四百七十二元，合計損失：一百二十二萬九千三百九十三元。
      3.至於暫留國外剩餘一千七百四十二碼布品可能之損失，暫不請求。
      ３空運費損失：
        1.八十八年五月二十四日：八千五百六十二元＋六千七百零二美元（匯率三
          十二元，折合二十一萬四千四百六十四元），計為：二十二萬三千零二十
          六元。
        2.八十八年六月三十日：四十二萬九千四百三十二元。
        前揭各項損失金額合計：五百三十九萬零六百九十九元。
    (二)按不為完全給付（或不完全給付）債權人得請求損害賠償；買賣之物，缺少出
      賣人所保證之品質者，買受人得請求不履行之損害賠償，民法第二百二十七條
      （修正前）暨第三百六十條分別定有明文；又最高法院七十七年四月十九日七
      十七年第七次民事庭會議決議：「出賣人就其交付之買賣標的物有應負擔保責
      任之瑕疵，而其瑕疵係於契約成立後始發生，且因可歸責於出賣人之事由所致
      者，則出賣人除負物之瑕疵擔保責任外，同時構成不完全給付之債務不履行責
      任。買受人如主張：一、出賣人應負物之瑕疵擔保責任，依民法第三百六十條
      規定請求不履行之損害賠償；或依同法第三百六十四條規定請求另行交付無瑕
      疵之物，則在出賣人為各該給付以前，買受人非不得行使同時履行抗辯權。二
      、出賣人應負不完全給付之債務不履行責任者，買受人得類推適用民法第二百
      二十六條第二項規定請求損害賠償；或類推適用給付遲延之法則，請求補正或
      賠償損害，並有民法第二百六十四條規定之適用。又種類之債在特定時，即存
      有瑕疵者，出賣人除應負物之瑕疵擔保責任，並應負不完全給付之債務不履行
      責任。」等情，復且八十九年五月五日修正後施行之民法第二百二十七條第一
      、二項亦明定：「因可歸責於債務人之事由，致為不完全給付者，債權人得依
      關於給付遲延或給付不能之規定行使其權利。因不完全給付而生前項以外之損
      害者，債權人並得請求賠償。」，經查反訴原告向反訴被告訂購系爭二批胚布
      ，因反訴被告未依債務本旨提出給付，造成反訴原告前開合計五百三十九萬零
      六百九十九元之損害，是以無論反訴原告援依上揭修正前民法二百二十七條規
      定及七十七年第七次民事庭會議決議意旨主張民法三百六十條規定請求不履行
      之損害賠償暨反訴被告應負不完全給付之債務不履行責任，而類推適用民法第
      二百二十六條第二項規定請求損害賠償，或類推適用給付遲延法則即遲延後之
      給付，於債權人無利益者，債權人得拒絕其給付，並得請求賠償因不履行而生
      之損害等相關規定或依修正後之民法第二百二十七條規定直接適用上開相關等
      規定，均得向反訴被告請求損害賠償暨所失利益五百三十九萬零六百九十九元
      ，縱扣抵反訴被告所稱之貨款二百五十八萬八千四百一十七元，反訴被告仍應
      給付反訴原告二百八十萬二千二百八十二元。
    (三)退一步言，反訴被告明知本件系爭二批胚布有故障及瑕疵，是以八十八年十月
      二十八日反訴被告邀其下游廠商裕昇纖維有限公司、中南紡織有限公司及反訴
      原告協商如何賠償反訴原告之損失，該日反訴原告約略僅計算部分之損失為：
      三百二十三萬六千三百五十六元。是日兩造協商結果：反訴原告念及商誼，關
      於CVC LYCRA型之染工、磨毛工及編號Ｐ八八一四九，TC  LYCRA型出口損失另
      空運費損失等分擔一半即約計二百一十七萬一千四百三十一元暫由反訴原告負
      擔，該日約計反訴原告之損失金額三百二十三萬六千三百五十六元減去二百一
      十七萬一千四百三十一元餘「一百零六萬四千九百二十五元」之損失由反訴被
      告賠償。編號Ｐ八八一四八，規格CVC  LYCRA型胚布二萬八百四十四碼及投染
      成品三萬四千五百七十四碼均退回反訴被告。至於反訴原告請求賠償金額一百
      零六萬四千九百二十五元連同反訴被告編號Ｐ八八一四八之貨款二百四十九萬
      一千六百六十二元，共計三百五十五萬六千五百八十七元，反訴被告決定與其
      下游廠商裕昇纖維、中南紡織等有限公司分擔上開金額之賠償責任，有反訴被
      告傳真函一紙足按。隨即反訴被告於八十八年十一月十九日開立二紙銷貨退回
      證明單予反訴原告擬用印，嗣反訴原告屢請反訴被告給付應賠償之一百零六萬
      四千九百二十五元，願立即用印於銷貨退回證明單予反訴被告，詎反訴被告迄
      未支付賠償之一百零六萬四千九百二十五元，從而反訴被告至少應給付反訴原
      告一百零六萬四千九百二十五元之金額，始符誠信。
乙、反訴被告方面：
  一聲明：
    (一)反訴原告之反訴駁回。
    (二)如受不利之判決，反訴被告願供擔保，請准宣告免為假執行。
  二陳述：同本訴對被告抗辯所為陳述部分。
    理    由
壹、本訴方面：
甲、程序方面：
    本件原告於八十九年二月十七日起訴時係基於買賣契約之法律關係請求被告給付
    貨款二百四十九萬一千六百六十三元，嗣因被告於八十九年五月十一日提起反訴
    ，請求原告給付不完全給付之債務不履行損害賠償，原告始於八十五年五月十五
    日追加起訴備位聲明，主張若認兩造間之買賣契約業已合意解除，請求被告返還
    已交付之胚布，如不能返還，則請求給付等值之價金，被告雖不同意原告所為訴
    之追加，惟原告追加之訴其請求之基礎事實與原來之訴相同，符合民事訴訟法第
    二百五十五條第一項第二款之規定，應予准許。
乙、實體方面：
一、原告起訴主張：被告於八十八年三月十九日向原告訂購胚布二批，第一批訂單數
    量為五萬五千碼，每碼四十一．五元，第二批訂單數量五萬五千碼、每碼三十九
    元。原告依被告指定之紗線成分向參加人裕昇纖維有限公司訂購紗線，並依被告
    指定之方式織成胚布。第一批訂單之規格織成品號一一七○三一A之胚布，出貨
    數量五萬六千零六十五碼，另被告追加訂單數量五千碼，實際出貨量一千一百一
    十六碼，共計五萬七千一百八十一碼，金額二百四十九萬一千六百六十三元（含
    稅）。第二批訂單之規格織成品號一一七○三A–A胚布，出貨量為五萬七千七百
    七十碼，金額二百三十六萬五千六百八十二元（含稅），總計貨款為四百八十五
    萬七千三百四十五元。原告依約交付上開二批胚布予被告指定之訴外人強盛染整
    廠後，被告竟以品號一一七○三一A胚布經投染後發現染色不均而拒絕給付貨款
    二百四十九萬一千六百六十四元，且自原告八十八年七月二十五日之貨款請款款
    項中扣除不應由原告負擔之染色不均修色費用二萬六千三百八十九元，及拒付品
　　號一一七○三A–A胚布之餘款七萬零三百六十六元，共計積欠貨款二百五十八萬
　　八千四百一十七元。爰依買賣之法律關係請求被告給付前開金額及自起訴狀繕本
　　送達翌日起至清償日止，按年息百分之五計算之利息。又若認兩造間之買賣契約
　　業經合意解除，則請求被告返還原告胚布（規格C/T/LYCRA 70/26/4% 86×43/16
　　×16/70　2/1右斜.WIDTH68" 經紗16"CVC 60/40精梳紗、綿紗16"棉+LYCRA70D）
　　二萬零八十四碼；染色成品布三萬四千五百七十四碼；上開布料如不能返還時，
　　被告應給付原告二百四十九萬一千六百六十三元及自九十一年八月十五日所提辯
　　論意旨狀繕本送達之翌日起至清償日止，按年息百分之五計算之利息。
二、被告則以：原告交付予被告之二批胚布經送染色後，發現布面有白點及白條之瑕
    疵，嗣送請中國紡織中心鑑定結果，認該白點及白條發生之原因係經紗於紗線成
    型階段之後紡工程於加撚時挾入，撚進聚酯類之異纖所造成，該瑕疵應由原告負
    責。被告於發現系爭第一批胚布有染色不均之瑕疵後，隨即通知原告，嗣應原告
    公司之要求，被告始將已染之胚布中取出五千碼作磨毛加工處理，惟因並無磨毛
    布之訂單，且該批布已無法如期出口，被告始另向訴外人大東紡織股份有限公司
    追加訂布五萬碼空運出口，造成被告空運費用之損失六十三萬四千六百八十四元
    暨加行支出購紗布之費用二百三十三萬六千二百九十七元。至於第二批胚布投染
    後仍造成布面甚多白點，經被告修色後，布面還是甚多白點，雖被告勉強出口，
    但經原告同意將來若因布面白點造成客戶投訴或折讓，一切損失，由原告負責，
    該批布修色工繳一碼七元，國外客戶折讓減價一碼○．七元美金，至少造成一百
    五十五萬七千六百三十元之損失，加上第一批布已投染三萬四千五百七十四碼，
    染工八十八萬八千六百九十元，磨毛工二十一萬七千八百一十六元，總計被告損
    失達五百餘萬元。嗣兩造於八十八年十月二十八日協商達成合意，關於第一批布
    之染工八十八萬八千六百九十元、磨毛工二十一萬七千八百一十六元及第二批布
    出口損失一百四十九萬五千一百六十六元加空運費損失六十三萬四千六百八十四
    元由被告分擔一半，即合計二百一十七萬一千四百三十一元，損失金額三百二十
    三萬六千三百五十六元減去二百一十七萬一千四百三十一元餘一百零六萬四千九
    百二十五元之損失由原告賠償，第一批布未染二萬零八百四十四碼及投染成品三
    萬四千五百七十四碼均退回原告。至於被告請求賠償金額一百零六萬四千九百二
    十五元連同原告第一批布之貨款二百四十九萬一千六百六十元，共計三百五十五
    萬六千五百八十七元，原告決定與其下游廠商裕昇公司及中南公司分擔上開金額
    之賠償責任，兩造既已合意解除契約，且達成和解之共識，原告再起訴請求被告
    給付貨款，即無理由。退步言，若認兩造間之買賣契約尚未解除，依民法第二百
    二十七條及最高法院七十七年四月十九日七十七年度第七次民事庭會議決議，被
    告亦得請求原告負不完全給付之債務不履行責任及依民法第三百六十條請求原告
    負物之瑕疵擔保之債務不履行損害賠償，且在原告為各該給付前，行使同時履行
    抗辯及就原告應負之賠償責任與原告請求之貨款債權主張抵銷。至於原告備位聲
    明主張被告應返還未投染之胚布二萬零八百四十四碼及已投染之成品布三萬四千
    五百七十四碼部分，在原告尚未賠償被告前述之債務不履行及不完全給付之損害
    之前，被告得主張同時履行抗辯，拒絕自己之給付。又系爭已投染之成品布原告
    業已先後取回九十七碼及二千零五碼，合計二千一百零二碼，原告主張取回之數
    量應扣除該數量等語資為抗辯。
三、兩造不爭之事實：
    (一)被告於八十八年三月十九日向原告訂購胚布二批，第一批訂單數量為五萬五千
      碼，每碼四十一．五元，第二批訂單數量五萬五千碼、每碼三十九元。第一批
      訂單之規格織成品號一一七○三一A之 胚布，出貨數量五萬六千零六十五碼，
      另被告追加訂單數量五千碼，實際出貨量一千一百一十六碼，共計五萬七千一
      百八十一碼，金額二百四十九萬一千六百六十三元（含稅）。第二批訂單之規
      格織成品號一一七○三A─A胚布，出貨量為五萬七千七百七十碼，金額二百三
      十六萬五千六百八十二元（含稅），總計貨款為四百八十五萬七千三百四十五
      元。
    (二)被告買受之第一批布已投染三萬四千五百七十四碼，未投染二萬零八百四十四
      碼，嗣原告另取回已投染之成品布共二千一百零二碼，餘仍在被告之保管占有
      中。
四、茲應審酌者，乃兩造間就第一批胚布之買賣契約已否合意解除，原告得否再依買
    賣契約請求被告給付貨款。經查：
    (一)被告向原告購買系爭第一批胚布並交由訴外人強盛染整廠投染後，發現染色後
      之布佈滿白點，縱經磨毛後仍無法銷售，經兩造與參加人裕昇公司及中南公司
      於八十八年十月二十八日會商協議，決定：關於第一批布之染工八十八萬八千
      六百九十元、磨毛工二十一萬七千八百一十六元及第二批布出口損失一百四十
      九萬五千一百六十六元加空運費損失六十三萬四千六百八十四元由被告分擔一
      半，即合計二百一十七萬一千四百三十一元，損失金額三百二十三萬六千三百
      五十六元減去二百一十七萬一千四百三十一元餘一百零六萬四千九百二十五元
      之損失由原告賠償，第一批布未染二萬零八百四十四碼及投染成品三萬四千五
      百七十四碼均退回原告。至於被告請求賠償金額一百零六萬四千九百二十五元
      連同原告第一批布之貨款二百四十九萬一千六百六十元，共計三百五十五萬六
      千五百八十七元，待系爭第一批布銷退後，先由原告、參加人裕昇公司及中南
      公司致力出售，再經三方協議承擔賠償做最後決定，此有被告所提原告公司之
      營業部課長謝彭宗致被告之傳真函影本一件在卷可憑。原告對該傳真函件形式
      上為真正並不爭執，惟主張兩造於八十八年十月二十八日於協議時未達成共識
      ，經過一週後原告公司整理當日各方協議條件盼續行協議解決，惟未獲回應，
      且被告不但未付貨款，亦未將成品布及胚布退回原告公司，故兩造間並未就解
      約達成協議云云。
    (二)經查，證人謝彭宗雖到場證稱八十八年十月二十八日之協商並未達成協議，惟
      與當日亦參與協調之證人張玉明所證：「當時達成之共識是三瑞公司損失三百
      多萬元，最後是三越公司要給三瑞公司一百多萬元及剩下的胚布要退還。」（
      詳八十九年十一月十四日言詞辯論筆錄）不符，證人謝彭宗為原告公司之職員
      ，為原告公司之受僱人，其所述是否可採，已非無疑，且原告公司於該協商後
      分別於八十八年十一月五日及十一月十九日至存放系爭胚布及成品布之富景倉
      庫取回成品布共二千一百零二碼，並由謝彭宗於傳真予富景倉庫之函件上註明
      ：「這批貨三瑞已做銷退，還予我方，會儘速出貨」，亦有該傳真函影本二份
      、富景企業有限公司退貨明細表影本一份在卷可憑，且有被告於八十八年十一
      月十九日出具之銷貨退回證明單影本二紙可稽，足證兩造間就系爭第一批胚布
      之買賣契約業已於八十八年十月二十八日協議時合意解除，並有原告就前揭二
      批胚布之買賣應賠償被告一百零六萬四千九百二十五元，被告則應將已染之成
      品布及未染之胚布退回予原告之合意。兩造間就系爭第一批胚布之買賣契約既
      已合意解除，且原告就該二批胚布之買賣應再賠償被告一百零六萬四千九百二
      十五元之合意，原告再依買賣之法律關係請求被告給付貨款，即無理由，應予
      駁回。
五、按「契約解除時，當事人雙方回復原狀之義務，除法律另有規定或契約另有訂定
    外，依左列之規定：一、由他方所受領之給付物，應返還之。．．六、應返還之
    物有毀損、滅失，或因其他事由，致不能返還者，應償還其價額。」、「當事人
    因契約解除而生之相互義務，準用第二百六十四條至第二百六十七條之規定。」
    、「因契約互負債務者，於他方當事人未為對待給付前，得拒絕自己之給付。」
    民法第二百五十九條第一款、第六款、第二百六十一條、第二百六十四條第一項
    前段定有明文。本件兩造間就第一批胚布業已合意解除，原告應賠償被告一百零
    六萬四千九百二十五元，被告則應將所受領之未投染胚布二萬零八十四碼及已投
    染之成品布三萬四千五百七十四碼返還原告，原告並已先行取回已投染之成品布
    二千一百零二碼，已如前述，則依前揭說明，原告自得請求被告返還已交付之未
    投染胚布二萬零八十四碼，及已投染之成品布三萬二千四百七十二碼（00000－
    0000＝32472），若被告不能返還時，應給付原告二百三十九萬五千八百四十元
    （〔（32472＋20084）÷（34574＋20084）〕×0000000＝0000000，元以下四捨
    五入）。惟被告亦得就原告應負之給付一百零六萬四千九百二十五元與前揭返還
    義務主張同時履行抗辯。原告逾此之請求，為無理由，應予駁回。至於原告請求
    被告給付自追加起訴狀送達被告之翌日起依年息百分之五計算之利息部分，因被
    告就原告之請求得主張同時履行抗辯，在原告未給付前，被告得拒絕自己之給付
    ，故原告請求被告給付遲延利息，亦無理由，應予駁回。
六、兩造陳明願供擔保，聲請宣告假執行或免為假執行，經核原告勝訴部分，合於法
    律規定，爰分別酌定相當之擔保金額宣告之；原告其餘假執行之聲請，因訴之駁
    回而失所依據，不予准許。
貳、反訴部分：
一、反訴原告起訴主張：反訴被告提供系爭二批胚布諸多不良及故障，未依債務本旨
    提出給付，造成反訴原告重大損害，已如前述，總計反訴原告因反訴被告所交付
    之第一批胚布，致受有投染工八十八萬一千七百四十八元、磨毛工二十二萬零四
    百三十七元、修色工七萬零三百六十六元、因該批胚布無法出口，反訴原告另向
    訴外人大東紡織股份有限公司購買胚布之費用二百三十三萬六千二百九十七元及
    第二批胚布出口客戶要求折讓損失九十二萬一千一百二十元、修色工三十萬八千
    二百七十三元、空運損失六十五萬二千四百五十八元，合計五百三十九萬零六百
    九十九元，依民法第二百二十七條及最高法院七十七年四月十九日七十七年度第
    七次民事庭會議決議，被告亦得請求原告負不完全給付之債務不履行責任及依民
    法第三百六十條請求原告負物之瑕疵擔保之債務不履行損害賠償，縱扣抵反訴被
    告所稱之貨款二百五十八萬八千四百一十七元，反訴被告仍應給付反訴原告二百
    八十萬二千二百八十二元。退一步言，反訴被告明知本件系爭二批胚布有故障及
    瑕疵，是以八十八年十月二十八日反訴被告邀其下游廠商裕昇纖維有限公司、中
    南紡織有限公司及反訴原告協商如何賠償反訴原告之損失，經協商之結果，反訴
    被告同意賠償反訴原告一百零六萬四千九百二十五元之損失，反訴被告迄未支付
    賠償之一百零六萬四千九百二十五元，從而反訴被告至少應給付反訴原告一百零
    六萬四千九百二十五元。爰請求反訴被告給付反訴原告二百八十萬二千二百八十
    二元及自反訴起訴狀繕本送達翌日起至清償日止，按年息百分之五計算之利息。
二、反訴被告則以：反訴被告交付之系爭胚布經反訴被告送染色結果，並無白點產生
    ，故無瑕疵，反訴原告自應就該有利之事實負舉證之責。反訴原告若認該胚布染
    色不均，理應於發現之初即停止投染，其不得於大量投染三萬餘碼後，始主張反
    訴被告應負擔該染整費用八十八萬八千六百九十元。縱該胚布確有瑕疵，反訴原
    告亦應事先評估磨毛加工之成交如何，而非將全數投染之三萬餘碼布全數磨毛加
    工後，始請求反訴被告應負擔磨毛加工費用二十一萬七千八百一十六元。且反訴
    原告於投染後發現有染色不均之瑕疵竟未停止染色，任令損害擴大，為與有過失
    ，反訴被告得主張過失相抵，主張減輕反訴被告之賠償金額。反訴原告向訴外人
    大東紡織股份有限公司所訂之胚布規格與系爭第一批胚布之規格不符，且訂貨日
    期為八十八年四月六日，當時反訴被告尚未交付系爭胚布，而另一紙訂單日期雖
    係八十八年五月二十四日，但此兩紙訂單，訂貨共一十萬碼，與系爭胚布碼數不
    符。至於空運費部分，為反訴原告之營業成本，無論系爭胚布有無瑕疵，均應支
    付，與反訴被告無關。有關第二批胚布部分，反訴被告雖同意負擔每碼七元之修
    色費用，但修色後瑕疵既已補正，反訴原告未得其預期之利潤，反訴被告自無須
    負責。八十八年十月二十八日各方於協議時並未達成共識，經過乙周後反訴被告
    整理當日各方協議條件盼續行協議解決，以免訟爭，惟未獲回應，嗣後反訴被告
    另提議，若反訴原告公司不付貨款，則需把剩餘之胚布及成品布一併返還，並開
    立如被証八之証明單，詎反訴原告置之不理，不但未付貨款，亦未將胚布及成品
    布返還，故兩造並未就解約達成合意。
三、反訴原告向反訴被告購買系爭第一批胚布並交由訴外人強盛染整廠投染後，發現
    染色後之布佈滿白點，縱經磨毛後仍無法銷售，經兩造與參加人裕昇公司及中南
    公司於八十八年十月二十八日會商協議，決定：關於第一批布之染工八十八萬八
    千六百九十元、磨毛工二十一萬七千八百一十六元及第二批布出口損失一百四十
    九萬五千一百六十六元加空運費損失六十三萬四千六百八十四元由反訴原告分擔
    一半，即合計二百一十七萬一千四百三十一元，損失金額三百二十三萬六千三百
    五十六元減去二百一十七萬一千四百三十一元餘一百零六萬四千九百二十五元之
    損失由反訴被告賠償，第一批布未染二萬零八百四十四碼及投染成品三萬四千五
    百七十四碼均退回反訴被告。至於反訴原告請求賠償金額一百零六萬四千九百二
    十五元連同反訴被告第一批布之貨款二百四十九萬一千六百六十元，共計三百五
    十五萬六千五百八十七元，待系爭第一批布銷退後，先由反訴被告、參加人裕昇
    公司及中南公司致力出售，再經三方協議承擔賠償做最後決定，已如前述（詳本
    訴理由欄第四項），兩造間就系爭第一批胚布之買賣契約既已合意解除，且達成
    反訴被告應給付反訴原告一百零六萬四千九百二十五元之和解，則反訴原告依兩
    造成立之和解請求反訴被告給付一百零六萬四千九百二十五元及自八十九年五月
    二十七日（反訴起訴狀繕本送達翌日）起，至清償日止，按年息百分之五計算之
    利息，即有理由，應予准許，其逾此之請求為無理由，應予駁回。
四、兩造陳明願供擔保，聲請宣告假執行或免為假執行，經核反訴原告勝訴部分，合
    於法律規定，爰分別酌定相當之擔保金額宣告之；反訴原告其餘假執行之聲請，
    因訴之駁回而失所依據，不予准許。
、因本案事證已臻明確，兩造其餘主張陳述及所提之證據，經審酌均不影響本院上
    開論斷，毋庸再予論述，附此敘明。
肆、據上論結，本訴原告及反訴原告之訴均為一部有理由，一部無理由，依民事訴訟
    法第七十九條但書、第八十六條第一項前段、第三百九十條第二項、第三百九十
    二條判決如主文。
中　　　華　　　民　　　國　　九十一　　年　　　十　　　月　　十一　　　日
                                    臺灣士林地方法院民事第一庭
~B法　　　官　許永煌
右為正本係照原本作成。
如對本判決上訴須於判決送達後廿日內向本院提出上訴狀。
中　　　華　　　民　　　國　　九十一　　年　　　十　　　月　　十七　　　日
~B法院書記官　馮衍燕
